【裁判字號】    92,訴,1139
【裁判日期】    920616
【裁判案由】    違反著作權法等
【裁判全文】
臺灣高雄地方法院刑事判決                        九十二年度訴字第一一三九號
    公  訴  人  臺灣高雄地方法院檢察署檢察官
    被      告  甲○○
右列被告因違反著作權法等案件，檢察官聲請簡易判決（九十一年度偵字第一三九０
九號），經本院高雄簡易庭認不宜簡易判決處刑（九十一年度雄簡字第一三五八號）
，移由本院依通常程序審理，本院判決如左：
    主  文
甲○○以明知為侵害著作權之物，意圖營利而交付之方法侵害他人之著作權為常業，
處有期徒刑壹年貳月。
扣案如附表三所示之物均沒收。
    事  實
一、甲○○明知其自民國九十年間之某日起，以碎鑽髮夾、皮包等每件新台幣（下同
    ）十至一百五十元，髮夾每只十元之代價向不詳年籍、姓名綽號「黑仔」之成年
    男子所販入如附表三所示之商品，其中如附表三編號一至十及十三至二十六號商
    品，係為意圖欺騙他人而使用相同於附表一、二所示商標之同一商品，而附表三
    編號十一、十二商品，係侵害他人美術著作權之物，詎其竟基於販賣之概括犯意
    及意圖營利而交付之常業犯意，自九十年間之某日起至九十一年六月二十一日止
    ，在高雄市○○區○○街一七七號其所經營之商店，以皮包每件十四元至一百八
    十元，髮夾每只十三元不等之價格，連續販賣附表三編號一至十及十三至二十六
    號之商品予不特定顧客；且於同一時期亦販賣附表三編號十一、十二商品予不特
    定顧客多次，並藉此收入為營生。嗣於九十一年六月二十一日十六時十許，在上
    址為警查獲，並扣得如附表三所示之商品。
二、案經韓商斯爾酷娛樂有限公司、韓商普茲有限公司、日商三麗鷗股份有限公司、
    香港商國際影業有限公司告訴及高雄市政府警察局苓雅分局移送臺灣高雄地方法
    院檢察署檢察官聲請簡易判決處刑。
    理  由
一、右揭事實業經被告甲○○於本院審理時坦承不諱；本件如附表一、二所示之商標
    ，係分別由附表一、二所示商標專用權人向經濟部中央標準局（現改制為經濟部
    智慧財產局）所申請註冊取得商標專用權之商標圖樣，指定使用如附表三編號一
    至十及十三至二十六號所示之各項商品，且均在專用期間，有卷存之商標註冊證
    、商標圖形查詢資料可稽；再如附表三編號一至十及十三至二十六號之商品，確
    係未經如附表一、二所示商標專用權人之同意或授權，而使用該等同一之商標於
    同一之商品，業經告訴代理人賴麗玉、吳意淳於警訊時指訴綦詳，並有鑑定報告
    書、鑑定證明書在卷可參。又我國於九十一年一月一日加入世界貿易組織（ＷＴ
    Ｏ）後，絯組織「與貿易有關之智慧財產權協定（ＴＲＩＰＳ）」之規定要求各
    會員體必須保護其他所有會員體國民著作，則依著作權法第四條第二款規定，因
    我國與ＷＴＯ現有全體會員體基於上開協定而建立著作權互惠保護關係，故屬Ｗ
    ＴＯ所有會員體國民之著作於我國均可受保護。經查，如附圖所示之美術著作其
    分別屬附圖所示之美術著作權人，有卷存智慧財產權證明文件三份可證；又附圖
    所示美術著作權人所屬之韓國，係世界貿易組織之會員，亦有卷存世界貿易組織
    會員國資料可證，則依上開說，如附圖所示之美術著作亦應受我國著作權法之保
    護；再者，如附表編號十一、十二所示之商品，係未經附圖所示之美術著作權人
    同意或授權，而擅自重製之侵害著作權之物，亦據告訴代理人許樹欣於警訊中指
    述明確；此外，復有卷存現場扣案商照片六十二幀及如所表三所示之扣案商品可
    資證明，被告之自白與事實相符，本件事證明確，被告犯行應堪認定。
二、按刑法上所謂「常業」，指反覆以同種類行為為目的之社會活動之職業性犯罪而
    言，至於犯罪所得之多寡，是否恃此犯罪為唯一之謀生職業，則非所問。又被告
    於上開期間除販賣上開商品外，並未從事其他行業，業據被告於本院審理時陳述
    明確，且如附表三編號十一、十二之商品數量近二千件，而被告販賣之時間長達
    半年，顯見被告係以侵害著作權營生。核被告吳志鴻所為，係犯商標法第六十三
    條之明知為意圖欺騙他人，於同一商品，使用相同於他人註冊商標圖樣之商品而
    販賣罪，及著作權法第九十四條之以違反同法第九十三條第三款、第八十七條第
    二款之規定以明知為侵害著作權之物，意圖營利而交付之方法侵害他人著作權為
    常業罪。又被告先後多次販賣附表三編號一至十及十三至二十六號仿冒商品之行
    為，時間緊接，犯罪構成要件相同，顯係基於概括犯意反覆為之，為連續犯，應
    依刑法第五十六條之規定論以一罪，並加重其刑。又被告以一販賣行為，同時侵
    害如附表一、二所示各商標專用權人之商標專用權及如附圖所示各美術著作權人
    之著作權，各為同種想像競合，均應從一重處斷。再者被告以一行為同時觸犯前
  開以明知為侵害著作權之物，意圖營利而交付之方法侵害他人著作權為常業罪及
    明知為意圖欺騙他人，於同一商品，使用相同於他人註冊商標圖樣之商品而販賣
    罪，為異種想像競合犯，應從一重之以明知為侵害著作權之物，意圖營利而交付
    之方法侵害他人著作權為常業罪處斷。爰審酌商標具有辨識商品來源之功用，商
    標專用權人之企業經營者通常經過相當時間並投入大量資源於品質改良及商品行
    銷拓展，建立品牌形象，使消費者得以信賴該商標代表一定品質，被告為貪圖小
    利，販賣品質低劣之仿冒品，對商標權人之權益侵害非小，並有害我國之國際形
    象，且明知係他人擅自侵害他人著作權之物，仍販賣予不特定人圖利，漠視著作
    權人作所投注之大量心力，而販賣侵害他人著作權之商品攫取著作權人應得之利
    益，且本件扣案物品甚多，販賣時間非短，惟念其犯後坦承犯行，態度良好等一
    切情狀，量處如主文所示之刑，以示懲戒。至扣案如附表三編號十一、十二所示
    之物，為被告所有且係供犯罪所用之物，業據被告供陳在卷，應依刑法第三十八
    條第一項第二款之規定沒收之；另附表編號一至十及十三至二十六號之仿冒商品
    ，為被告販賣之仿冒物，應依商標法第六十四條之規定，宣告沒收之。
三、據上論斷，應依刑事訴訟法第二百九十九條第一項前段，著作權法第八十七條第
    二款、第九十三條第三款、第九十四條、商標法第六十三條、第六十四條、刑法
    第十一條前段、第五十六條、第五十五條前段、第三十八條第一項第二款，判決
    如主文所示。
中      華      民      國    九十二    年      六      月     十六     日
                                  臺灣高雄地方法院刑事第七庭
                                      法  官  曾吉雄
右正本證明與原本無異。
如不服本判決，應於判決送達後十日內，向本院提出上訴狀。
                                      書記官   唐美玲
中    華    民    國    九十二    年      六       月      十七        日
附錄本件論罪科刑法條：
商標法第六十三條：
明知為前條商品而販賣、意圖販賣而陳列、輸出或輸入者，處一年以下有期徒刑、拘
役或科或併科新臺幣五萬元以下罰金。
商標法第六十二條：
意圖欺騙他人，有左列情事之一者，處三年以下有期徒刑、拘役或科或併科新臺幣二
十萬元以下罰金：
一、於同一商品或類似商品，使用相同或近似於他人註冊商標之圖樣者。
著作權法第九十四條：
以犯第九十一條、第九十二條或第九十三條之罪為常業者，處一年以上七年以下有期
徒刑，得併科新台幣四十五萬元以下罰金。
著作權法第九十三條：
有下列情形之一者，處二年以下有期徒刑，得併科新台幣十萬元以下罰金 ︰
三、以第八十七條各款方法之一侵害他人之著作權者。
著作權法第八十七條：
有下列情形之一者，除本法另有規定外，視為侵害著作權或製版權︰
二、明知為侵害著作權或製版權之物而散布或意圖散布而陳列或持有或意圖營利而交
    付者。


司法院資訊處製作；財團法人民間司法改革基金會備份。
